【裁判字號】    97,訴,3443
【裁判日期】    970829
【裁判案由】    毒品危害防制條例
【裁判全文】
臺灣板橋地方法院刑事判決              97年度訴字第3443號
公  訴  人  臺灣板橋地方法院檢察署檢察官
被      告  甲○○
上列被告因違反毒品危害防制條例案件，經檢察官提起公訴（97
年度毒偵字第5138號），被告於準備程序進行中就被訴事實為有
罪之陳述，本院告知被告簡式審判程序之旨，並聽取當事人之意
見後，合議庭裁定由受命法官獨任進行簡式審判程序，本院判決
如下：
    主  文
甲○○施用第一級毒品，累犯，處有期徒刑壹年貳月，扣案之第
一級毒品海洛因驗餘淨重零點壹公克沒收銷燬，包裝上開海洛因
之包裝袋壹只沒收。
    事實及理由
一、犯罪事實：
(一)甲○○前因施用毒品案件，經本院以88年度毒聲字第4809號
    裁定送勒戒處所觀察、勒戒，嗣因認無繼續施用毒品之傾向
    ，於民國88年8 月20日釋放出所，並於88年8 月19日經臺灣
    板橋地方法院檢察署檢察官以88年度偵字第17373 號為不起
    訴處分；復於89年間因施用毒品案件，經本院以89年度毒聲
    字第623 號裁定送勒戒處所觀察、勒戒，認有繼續施用毒品
    之傾向，經本院以89年度毒聲字第1341號裁定送強制戒治，
    嗣因戒治成效經評估為合格，復由本院於89年度毒聲字第70
    97號裁定停止戒治，所餘期間交付保護管束，而於90年1 月
    8 日停止戒治出所，於90年2 月23日保護管束期滿執行完畢
    ；其施用毒品犯行，經本院以89年度訴字第2048號判決判處
    有期徒刑8 月確定，於90年11月4 日縮刑期滿執行完畢；又
    因施用第一級毒品案件，經本院以93年度訴字第1082號判決
    判處有期徒刑1 年確定，於94年9 月23日縮刑期滿執行完畢
    （於本案構成累犯）。
(二)詎甲○○仍不知悔改，明知海洛因為毒品危害防制條例所規
    定之第一級毒品，復基於施用第一級毒品海洛因之犯意，於
    97年6 月6 日11、12時許，在臺北縣三重市某巷口，以將第
    一級毒品海洛因置入注射針筒加水稀釋後，再用注射針筒施
    打於身體手臂之方式，施用第一級毒品海洛因乙次。嗣於同
    日12時許，在臺北縣三重市○○街與仁忠街口為警查獲，並
    扣得甲○○所有之第一級毒品海洛因1 包（驗餘淨重0.1 公
    克）。經警採集其尿液送驗後，結果呈嗎啡類陽性反應，始
    獲悉上情。
(三)案經臺北縣政府警察局三重分局報告臺灣板橋地方法院檢察
    署檢察官偵查起訴，經合議庭裁定以簡式審判程序審理。
二、證據：
(一)被告於本院訊問、審理時之自白。
(二)扣案之第一級毒品海洛因（驗餘淨重0.1公克）1包。
(三)臺北縣政府警察局三重分局查獲涉嫌違反毒品危害防制條例
    毒品初步鑑驗報告單乙紙。
(四)臺灣檢驗科技股份有限公司97年6 月19日出具之CH/2008/60
    202 號濫用藥物檢驗報告及臺北縣政府警察局三重分局查獲
    毒品案件被移送者姓名、代碼對照表各乙紙。
三、按92年7 月9 日新修正之毒品危害防制條例刪除二犯及三犯
    之規定，一改修法前繁雜之處遇程序，僅將施用毒品者簡化
    區分為初犯、再犯，並認施用毒品者係屬病患性犯人，以觀
    察、勒戒戒除其身癮，並以強制戒治去除其心癮。經觀察、
    勒戒或強制戒治執行完畢釋放後，若係5 年後再犯該條例第
    10條施用毒品罪者，與同條例第20條第1 項、第2 項關於「
    初犯」之處理方式相同，檢察官應先聲請法院裁定令被告入
    勒戒處所觀察、勒戒，並視有無繼續施用毒品傾向，決定應
    予釋放、為不起訴之處分，或應聲請法院裁定令入勒戒處所
    強制戒治；若係5 年內「再犯」同條例第10條施用毒品罪者
    ，依同條例第23條第2 項規定，檢察官則應依法追訴。觀諸
    該條例第20條第3 項之修正理由：「觀察、勒戒或強制戒治
    5 年後再犯者，顯見前所實施之觀察、勒戒或強制戒治已足
    以遮斷其施用毒品之癮，為期自新及協助其戒除毒癮，對此
    5 年後再犯者，爰明定仍適用初犯之規定，先經觀察、勒戒
    、強制戒治之程序」及同條例第23條第2 項之修正理由：「
    為配合簡化施用毒品犯之刑事處遇程序，並鑑於經觀察、勒
    戒或強制戒治執行完畢釋放後5 年內再犯者，其再犯率甚高
    ，原據以實施之觀察、勒戒及強制戒治既已無法收其實效，
    自應施以刑事處遇」，顯然如施用毒品者係前經觀察、勒戒
    或強制戒治等治療程序執行完畢5 年後，始再施用毒品之「
    初犯」，因前所執行之觀察、勒戒或強制戒治已足收戒除毒
    癮之效，自應重新執行觀察、勒戒或強制戒治等治療程序，
    並於治療程序執行完畢後，由檢察官為不起訴處分，毋庸對
    之追訴處罰；反之，在「再犯」之情形，因其先前所為治療
    程序顯未能收戒斷毒癮之效，且考量施用毒品者之再犯率偏
    高，乃簡化其刑事處遇程序，而逕予追訴處罰，不再施以治
    療程序。參酌上開立法理由，修正毒品危害防制條例就施用
    毒品者，祇於「初犯」及「5 年後再犯」二種情形，有其追
    訴條件之限制，即須於初犯經觀察、勒戒或強制戒治釋放後
    ，5 年內均無施用毒品之行為，始能認其前所實施之觀察、
    勒戒或強制戒治已足遮斷毒癮，而得於5 年後再犯時，再予
    適用初犯之規定，重行觀察、勒戒等程序。倘5 年內已經再
    犯，被依法追訴處罰，縱其第三次（或第三次以上）施用毒
    品之時間在初犯釋放5 年以後，即與「5 年後再犯」之情形
    有別，且因已於「5 年內再犯」，顯見其再犯率甚高，原實
    施觀察、勒戒或強制戒治，已無法收其實效，而無5 年戒斷
    期之存在，自無再經觀察、勒戒及強制戒治之必要，應由檢
    察官逕行起訴，始符新法修正之本旨（最高法院95年度台非
    字第59號判決、同院95年度台非字第65號判決可資參照）。
    查本件被告甲○○前因施用毒品案件，經本院以88年度毒聲
    字第4809號裁定送勒戒處所觀察、勒戒，嗣因認無繼續施用
    毒品之傾向，於88年8 月20日釋放出所，並於88年8 月19日
    經臺灣板橋地方法院檢察署檢察官以88年度偵字第17373 號
    為不起訴處分；復於89年間因施用毒品案件，經本院以89年
    度毒聲字第623 號裁定送勒戒處所觀察、勒戒，認有繼續施
    用毒品之傾向，經本院以89年度毒聲字第1341號裁定送強制
    戒治，嗣因戒治成效經評估為合格，復由本院於89年度毒聲
    字第70 97 號裁定停止戒治，所餘期間交付保護管束，而於
    90年1 月8 日停止戒治出所，於90年2 月23日保護管束期滿
    執行完畢；其施用毒品犯行，經本院以89年度訴字第2048號
    判決判處有期徒刑8 月確定，於90年11月4 日縮刑期滿執行
    完畢；又因施用第一級毒品案件，經本院以93年度訴字第10
    82號判決判處有期徒刑1 年確定，於94年9 月23日縮刑期滿
    執行完畢乙節，有臺灣高等法院被告前案紀錄表乙份在卷可
    按，則被告既曾於強制戒治釋放後5 年內再犯施用毒品案件
    ，並經判刑確定，揆諸上開說明，被告甲○○於97年6 月6
    日犯本件施用第一級毒品之行為，自與毒品危害防制條例第
    20條第3 項所規定「5 年後再犯」之情形不合，檢察官提起
    本件公訴，於法尚無不合，合先敘明。
四、核被告甲○○所為，係犯毒品危害防制條例第10條第1 項之
    施用第一級毒品罪。又被告施用第一級毒品前、後之持有第
    一級毒品犯行，為其施用之高度行為所吸收，不另論罪。又
    被告有事實及理由欄一（一）所載之犯罪、科刑暨刑之執行
    完畢紀錄（詳前開臺灣高等法院被告前案紀錄表），其於有
    期徒刑之執行完畢後5 年內，故意再犯本件有期徒刑以上之
    罪，為累犯，應依刑法第47條第1 項規定，加重其刑。爰審
    酌被告曾經觀察、勒戒、強制戒治後，應知所惕勵，當知悉
    施用毒品之危害及其違法性，且已有施用毒品前科，詎其仍
    因自制力薄弱，並漠視法令禁制，而再犯本案，顯不知悛悔
    ，應嚴予非難，兼衡被告於犯後即能坦承犯行，而其施用毒
    品行為於本質上係屬自我戕害行為，反社會性之程度應屬較
    低等一切情狀，量處如主文所示之刑，以資懲儆。至扣案之
    第一級毒品海洛因（驗餘淨重0.1 公克），係查獲之毒品，
    爰依毒品危害防制條例18條第1 項前段之規定，不問屬於犯
    人與否，宣告沒收銷燬；另扣案包裝上開第一級毒品海洛因
    之外包裝袋1 只（係用於包裹海洛因，防止其裸露、潮濕，
    便於攜帶施用，並非不可分離），均係被告所有供其施用第
    一級毒品所用之物，業經被告甲○○陳明在卷（詳本院97年
    8 月26日準備程序筆錄），爰依刑法第38條第1 項第2 款、
    同條第3 項之規定宣告沒收。
五、應依刑事訴訟法第299 條第1 項前段、第273 條之1 第1 項
    、第310 條之2 、第454 條第1 項，毒品危害防制條例第10
    條第1 項、第18條第1 項前段，刑法第11條、第47條第1項
    、第38條第1 項第2 款、同條第3 項，判決如主文。
本案經檢察官吳宗光到庭執行職務。
中    華    民    國    97    年    8     月    29    日
                  刑事第十四庭  法  官  鄭燕璘
以上正本證明與原本無異。
如不服本判決，應於判決送達後10日內，向本院提出上訴書狀敘
明上訴理由（應附繕本），上訴於臺灣高等法院。
                                書記官  陳筱惠
中    華    民    國    97    年    8     月    29    日
附錄本案論罪科刑法條全文：
毒品危害防制條例第10條：
施用第一級毒品者，處6月以上5年以下有期徒刑。
施用第二級毒品者，處3年以下有期徒刑。


司法院資訊處製作；財團法人民間司法改革基金會備份。
